臺灣嘉義地方法院刑事判決
110年度訴字第21號
公  訴  人  臺灣嘉義地方檢察署檢察官
被      告  陳學甫
選任辯護人  陳信宏律師
被      告  阮錦仁
指定辯護人  陳世勳律師
上列被告因違反毒品危害防制條例等案件，經檢察官提起公訴（
109年度偵字第10018、10765、11086號），本院判決如下：
    主  文
陳學甫共同犯販賣第三級毒品罪，處有期徒刑柒年貳月。未扣案
陳學甫之犯罪所得新臺幣伍佰元沒收，於全部或一部不能沒收或
不宜執行沒收時，追徵其價額。
阮錦仁共同犯販賣第三級毒品罪，處有期徒刑壹年拾月。
扣案如附表編號一至二所示之物均沒收。
    事  實
一、陳學甫與阮錦仁（原為越南籍）為男女朋友，陳學甫在嘉義
    縣○○市○○里○○0號經營歌舞廳，多有越南籍人士前去消費，
    阮錦仁則於該歌舞廳負責招待客人及銷售酒水食物。陳學甫
    、阮錦仁於民國109年11月14日前某日某時，向綽號「阿偉
    」之林○輝（涉嫌販賣第三級毒品罪嫌部分，另由檢察官偵
    查中）取得第三級毒品愷他命11包及內含4-甲基甲基卡西酮
    、甲基-N，N-二甲基卡西酮成分之毒品咖啡包26包後，放置
    於該舞廳2樓，並與林○輝約定出售每包，陳學甫、阮錦仁可
    獲得新臺幣（下同）100元之利潤。陳學甫、阮錦仁明知內
    含4-甲基甲基卡西酮、甲基-N，N-二甲基卡西酮成分（起訴
    書誤載為愷他命，應予更正）之毒品咖啡包為毒品危害防制
    條例所管制之第三級毒品，依法不得販賣，竟基於販賣第三
    級毒品之犯意聯絡，於109年11月14日晚間11時許，在上址
    歌舞廳內，因廖○泉受NGUYEN VAN MANH（中文名：阮文孟，
    下稱阮文孟）之託購買毒品咖啡包，阮錦仁遂將上開毒品咖
    啡包中之1包販售予廖○泉，並向廖○泉收取500元之價金而完
    成交易，再將取得之價金放在陳學甫收放營業所得現金之盒
    子內。阮文孟透過廖○泉購得毒品咖啡包並摻水沖泡後，旋
    將內含上開毒品成分之咖啡飲品無償提供予VU CHI THIEN（
    中文名：武○天，下稱武○天，越南籍）飲用（阮文孟所犯轉
    讓第三級毒品罪部分，另經本院判處徒刑確定）。嗣於109
    年11月15日凌晨0時15分，經警持本院核發之搜索票至上開
    歌舞廳搜索，並扣得販賣剩餘之如附表編號一、二所示第三
    級毒品及如附表編號三至七所示之物，始悉上情。
二、案經臺灣嘉義地方檢察署檢察官指揮內政部移民署南區事務
    大隊嘉義縣專勤隊及嘉義市政府警察局第一分局報告偵查起
    訴。
    理  由
一、證據能力部分：
　㈠被告以外之人於審判外之言詞或書面陳述，除法律有規定者
    外，不得作為證據，刑事訴訟法第159條第1項定有明文。查
    證人即被告阮錦仁、證人阮文孟、廖○泉、武○天於警詢之陳
    述，係被告陳學甫以外之人於審判外之陳述，經被告陳學甫
    及其辯護人爭執證據能力（見本院訴字卷一第174至176頁）
    ，又查無刑事訴訟法第159條之2、第159條之3得例外回復其
    證據能力之情形，故依刑事訴訟法第159條第1項、第159條
    之5第1項規定之反面解釋，證人即被告阮錦仁、證人阮文孟
    、廖○泉、武○天於警詢時之證述，於認定被告陳學甫之犯罪
    事實時均不具證據能力。
　㈡被告以外之人於偵查中向檢察官所為之陳述，除顯有不可信
    之情況者外，得為證據，刑事訴訟法第159條之1第2項定有
    明文。經查，被告陳學甫之辯護人雖否認證人即被告阮錦仁
    於偵訊時陳述之證據能力（見本院訴字卷一第176頁），惟
    證人即被告阮錦仁於檢察官偵查時業以證人身分依法具結，
    並作成證言，且依該供述作成時之外部情狀觀察，檢察官並
    無違法取證或使其意思不自由之狀況，是其於偵查中之證詞
    ，並無顯不可信之情況，且被告陳學甫及其辯護人亦未釋明
    該偵查中之證述有何「顯有不可信之情況」之理由，證人即
    被告阮錦仁嗣於審判中亦經本院傳喚到庭，賦予被告陳學甫
    及其辯護人行使對質權、反對詰問權之機會，則被告陳學甫
    及其辯護人之對質詰問權已延緩至審判中確保，是依前揭法
    條規定，證人即被告阮錦仁於偵訊時之證述自得作為認定被
    告陳學甫犯罪事實之證據。
　㈢除上開所述之外，本案所引用之其餘供述證據，檢察官、被
    告陳學甫、阮錦仁及其等辯護人均同意有證據能力（見本院
    訴字卷一第174至182頁），本院審酌該等供述證據作成時情
    況，並無違法取證之瑕疵，與待證事實均具有關聯，以之作
    為證據應屬適當。又本案所引用之非供述證據，均與本件事
    實具有自然關聯性，且無證據證明係公務員違背法定程序所
    取得，是後述所引用之供述及非供述證據均有證據能力，先
    予敘明。
二、訊據被告阮錦仁固坦承有上開販賣第三級毒品予廖○泉之犯
    行，惟仍辯稱：被告陳學甫不知道其有販賣毒品咖啡包予廖
    ○泉，且上址歌舞廳1樓扣到的毒品是廖○泉帶來的等語；被
    告阮錦仁之辯護人為其辯稱：上址歌舞廳1樓包廂內扣得之
    毒品為廖○泉所有，並非被告阮錦仁所持有等語。又訊據被
    告陳學甫矢口否認有何販賣第三級毒品之犯行，辯稱：其並
    未與被告阮錦仁一同販賣愷他命及毒品咖啡包，其不知道被
    告阮錦仁有販賣毒品咖啡包予廖○泉，也不知道被告阮錦仁
    有將毒品放在歌舞廳2樓，其很討厭別人在其店內施用毒品
    等語。被告陳學甫之辯護人為其辯稱：扣案毒品並非被告陳
    學甫所有，被告陳學甫並未與被告阮錦仁一同販賣毒品，尤
    其被告陳學甫是十分痛恨販賣毒品之人，常常向警方檢舉或
    協助警方查緝販賣毒品者，不可能有販賣毒品之行為。除被
    告阮錦仁於偵訊時之證述外，並無其他證據可以佐證被告陳
    學甫有共同販賣毒品之行為，而被告阮錦仁於審理時已證稱
    其先前於偵訊時之證述是不實的，被告阮錦仁之證述前後不
    一，充滿瑕疵等語。經查：
  ㈠被告陳學甫與被告阮錦仁為男女朋友，被告陳學甫在嘉義縣○
    ○市○○里○○0號1樓經營歌舞廳，多有越南籍人士前去消費，
    被告阮錦仁則於該歌舞廳負責招待客人及銷售酒水食物，二
    人並同居於該歌舞廳2樓等情，業經被告陳學甫、阮錦仁均
    坦認（被告陳學甫部分，見移署南嘉縣勤字第1098030134號
    卷【下稱警Ａ卷】第29頁反面至30頁，109年度偵字第10018
    號卷【下稱偵10018卷】第179頁，本院訴字卷一第168至171
    頁；被告阮錦仁部分，見偵10018卷第155頁，本院訴字卷一
    第169、173、325、335頁）。又被告阮錦仁於109年11月14
    日晚間11時許，在上址歌舞廳1樓，販賣毒品咖啡包1包予廖
    ○泉，並向廖○泉收取500元之價金，而廖○泉係受阮文孟之託
    向被告阮錦仁購買，阮文孟於購得毒品咖啡包後，將沖泡好
    之毒品咖啡飲品提供予武○天飲用等情，亦經證人即被告阮
    錦仁於偵訊及本院審理時證述明確（見偵10018卷第155頁，
    本院訴字卷一第326、344至345頁），核與證人廖○泉（見偵
    10018卷第123至124頁）、阮文孟於偵訊時（見109年度他字
    第2043號卷【下稱他字卷】第25至26頁）、武○天於偵訊及
    本院審理時（見他字卷第117頁正反面，本院訴字卷一第370
    至375頁）之證述相符，並有照片47張、衛生福利部草屯療
    養院草療鑑字第1091100347號、草療鑑字第0000000000號、
    草療鑑字0000000000號、草療鑑字0000000000號鑑驗書各1
    份在卷可稽（見嘉市警一偵字第1090009890號卷【下稱警Ｂ
    卷】第153至176頁，本院訴字卷一第49至51、99至105頁）
    。另員警於109年11月15日凌晨0時15分起持本院核發之搜索
    票至上址歌舞廳執行搜索，於上址歌舞廳2樓扣得如附表編
    號一、二所示之第三級毒品，於上址歌舞廳1樓包廂扣得如
    附表編號五至七所示毒品等情，業經證人即至現場執行搜索
    之員警江偉新於本院審理時證述明確（見本院訴字卷一第40
    9至411頁），並有嘉義市政府警察局第一分局搜索扣押筆錄
    、扣押物品目錄表各2份在卷可憑（見警Ａ卷第3至6、13至15
    頁），復有如附表編號一至二、五至七所示第三級毒品扣案
    可證，是此部分之事實，首堪認定。
  ㈡證人即被告阮錦仁於偵訊時證稱：在上址歌舞廳2樓扣得之毒
    品咖啡包、愷他命是被告陳學甫的朋友「阿偉」拿來的，其
    是被告陳學甫的女朋友，「阿偉」拿來跟被告陳學甫講，被
    告陳學甫叫其拿上去放，其只是幫忙跑腿，收到的錢就拿給
    被告陳學甫。被告陳學甫知道其賣毒品咖啡包給廖○泉的事
    情，廖○泉拿錢給其，其馬上拿給被告陳學甫。「阿偉」說
    毒品要賣500元，其等抽100元，「阿偉」抽400元，「阿偉
    」就是林○輝等語（見偵10018卷第153至155頁）、於本院審
    理時證稱：廖○泉拿500元給其，其將500元放在被告陳學甫
    點歌處桌面上的一個盒子，被告陳學甫賣飲料的錢都放在那
    裡。毒品咖啡包是一個叫「阿偉」的人拿來的，「阿偉」說
    如果有人買的話，1包給其100元，其拿到毒品咖啡包及愷他
    命之後放在2樓放衣服的地方等語（見本院訴字卷一第326至
    327、330至331、345至346頁），觀諸被告阮錦仁上開證述
    內容，就「阿偉」將毒品咖啡包及愷他命交由其及被告陳學
    甫販賣，每販售1包其與被告陳學甫可抽取100元。其於販售
    毒品咖啡包1包予廖○泉後，將取得之價金與被告陳學甫販售
    飲品之營業所得放在一起，被告陳學甫知悉其有販賣毒品咖
    啡包予廖○泉之事等節，所為證詞具體明確，內容連貫合理
    ，並無明顯瑕疵可指，當具一定可信性。又被告阮錦仁交予
    廖○泉之毒品咖啡包經摻水沖泡後，由阮文孟交予武○天當場
    飲用，此經本院認定如前，參以證人即被告阮錦仁於本院審
    理時證稱：有一個男生來買酒，找錢找錯，其說有找，該名
    男生說沒有，廖○泉說其和該名男生很吵，問其有沒有咖啡
    包，要買給該名男生喝等語（見本院訴字卷一第344至345頁
    ），核與證人廖○泉於偵訊時證稱：武○天跟被告阮錦仁為了
    找錢吵架，其叫他們不要吵了，所以才向被告阮錦仁購買毒
    品咖啡包，被告阮錦仁說1包500元，其將毒品咖啡包拿到包
    廂的桌上等語（見偵10018卷第123至124頁）、證人武○天於
    本院審理時證稱：其與被告阮錦仁有因為找錢的事情吵架，
    其聽廖○泉說要去跟被告阮錦仁買毒品咖啡包等語（見本院
    訴字卷一第371、375、377頁）相符，是廖○泉向被告阮錦仁
    購買毒品咖啡包時之舉止自然，並無刻意避人耳目之反應，
    可見向被告阮錦仁購買毒品咖啡包對廖○泉而言是屬正常之
    事，堪可推認被告阮錦仁於上址歌舞廳內販售毒品咖啡包予
    廖○泉，當非背於被告陳學甫所為。復以被告陳學甫為上址
    歌舞廳之經營者，於被告阮錦仁販售毒品咖啡包予廖○泉之
    際，其亦在上址歌舞廳1樓放歌，此經被告陳學甫供述明確
    （見本院訴字卷一第169至170頁），參以證人即被告阮錦仁
    於本院審理時證稱：上址歌舞廳1樓只有一個包廂等語（見
    本院訴字卷一第327至328頁），是上址歌舞廳的空間配置並
    不複雜，堪認被告陳學甫對於歌舞廳之空間具有實質管領力
    ，且被告阮錦仁為被告陳學甫之女朋友，負責在歌舞廳內販
    賣食品、飲品及招呼客人，營業所得均同一放置店內收納營
    收現金的盒子內，並與被告陳學甫同居於上址歌舞廳2樓，
    此經本院認定如前，殊難想像與被告陳學甫具親密私人及工
    作關係之被告阮錦仁會有刻意隱瞞被告陳學甫而在被告陳學
    甫經營且具管領力之歌舞廳內販賣毒品咖啡包予客人之可能
    ，足徵被告阮錦仁於上址歌舞廳內販售毒品咖啡包予廖○泉
    之行為，應為被告陳學甫明知且出自被告陳學甫之授意，此
    與證人即被告阮錦仁前揭於偵訊時證稱其係為被告陳學甫跑
    腿，被告陳學甫知悉其販賣毒品之事等情（見偵10018卷第1
    53至155頁）相符，被告阮錦仁前揭於偵訊時證述之內容，
    核屬可信，則被告陳學甫與被告阮錦仁具有販賣毒品咖啡包
    之犯意聯絡乙節，應足認定。
  ㈢至證人即被告阮錦仁於本院審理時雖改稱：「阿偉」來店裡
    要拿毒品給被告陳學甫賣，被告陳學甫不要，「阿偉」就找
    其，問其要不要賣，如果有賣出去的話，一包給其100元，
    要其不要跟被告陳學甫說，被告陳學甫不知道其販賣毒品等
    語（見本院訴字卷一第333至334頁），然經核已與其上開於
    偵訊時證述之內容（見偵10018卷第154至155頁）不符，又
    被告陳學甫應知悉被告阮錦仁於上址歌舞廳內販售毒品咖啡
    包予廖○泉乙事，業經本院認定如前，被告阮錦仁前揭於本
    院審理時證述之內容（見本院訴字卷一第333至334頁），與
    客觀情狀不符，實難遽信屬實。參以被告阮錦仁係於109年1
    1月15日遭查獲當日即於檢察官面前具結後為證述（見偵100
    18卷第154至155頁），彼時尚未有接觸其他足以影響證詞真
    實性因素之機會，亦未直接面對被告陳學甫或與被告陳學甫
    討論，而被告阮錦仁於本院審理為證述時，被告陳學甫在場
    ，有較大囿於其與被告陳學甫間之親誼而迴護被告陳學甫之
    可能性，其前揭於本院審理時證述之內容（見本院訴字卷一
    第333至334頁），當係出於虛編以作出有利被告陳學甫之陳
    述，應以其前揭於偵訊時證述之內容，較為可採。另證人即
    被告阮錦仁於本院審理時雖又證稱：其在檢察官那邊是亂講
    的，檢察官說廖○泉說東西不是廖○泉的，但其說是廖○泉，
    這樣其亂講陷害廖○泉，要關4個月，其真的有看到，真的是
    廖○泉，1樓的毒品不是其的。其聽到關就很怕，就說被告陳
    學甫拿，這樣其就沒有事，其就亂講等語（見本院訴字卷一
    第334、348至352頁），然觀諸被告阮錦仁於偵訊時供述之
    內容，檢察官係於109年11月15日晚間6時20分先以被告身分
    訊問其，再將其轉為證人身分，並諭知具結義務及偽證之處
    罰後，令其具結，其於具結後證稱：上址歌舞廳1樓的愷他
    命、毒品咖啡包、K煙是廖○泉的，廖○泉向其購買毒品咖啡
    包之後，跟其借卡去磨愷他命的粉等語（見偵10018卷第124
    至126頁），檢察官又於109年11月15日晚間7時2分以被告身
    分訊問被告阮錦仁，再將其轉為證人身分，並諭知具結義務
    及偽證之處罰後，令其具結，其於具結後證稱：上址歌舞廳
    2樓的愷他命、毒品咖啡包是「阿偉」拿來的，「阿偉」跟
    被告陳學甫講，被告陳學甫叫其拿上去放，其只是幫忙跑腿
    而已，被告陳學甫知道其賣毒品咖啡包給廖○泉的事情，不
    可能不知道，不然怎麼會有錢拿來，被告陳學甫都推說是其
    等語（見偵10018卷第154至155頁），可見檢察官僅係於訊
    問前告知被告阮錦仁具結義務及偽證罪處罰之規定，並未要
    求被告阮錦仁應為特定回答，或有何將拘禁被告阮錦仁之言
    詞，被告阮錦仁實不可能因檢察官上開告知而為不實陳述。
    又檢察官針對廖○泉是否持有上址歌舞廳1樓扣得毒品之事與
    販賣毒品咖啡包予廖○泉之事，係於不同時間點詢問，業如
    上述，而依據被告阮錦仁上開於本院審理時證述之內容，其
    證稱檢察官係於訊問其有關廖○泉是否持有上址歌舞廳1樓扣
    得毒品之事時提及要關之事，其於此情形下仍能依真實為陳
    述，堅稱上址歌舞廳1樓之毒品與其無關，則被告阮錦仁當
    無於檢察官訊問其有關上址歌舞廳2樓扣得之毒品咖啡包及
    販賣毒品咖啡包予廖○泉之事時，反而刻意為不實證述以誣
    陷他人，被告阮錦仁此部分所證述之內容，與常情有違，要
    非可採。
  ㈣被告陳學甫與其辯護人雖均以上詞置辯，然查，被告阮錦仁
    向廖○泉收取500元之價金後，係將該筆500元放在被告陳學
    甫放賣飲料所得現金之盒子內乙節，業如前述，是倘被告陳
    學甫並未與被告阮錦仁一同販賣毒品咖啡包，則被告阮錦仁
    於販售毒品咖啡包予廖○泉之後，應將其販賣毒品咖啡包所
    得之金錢自行收好，方能與「阿偉」結算販賣毒品咖啡包所
    得，當無與被告陳學甫營業所得之現金放在一起之可能。又
    證人即被告阮錦仁於本院審理時證稱：「阿偉」來店裡玩，
    跟其說賣毒品咖啡包跟愷他命的事情，其拿到毒品咖啡包及
    愷他命後，就放在歌舞廳2樓其放衣服那裡，一上去2樓可以
    看到廚房，有一個小小的地方，有一個桿子，其用來吊衣服
    ，再前面是廁所，旁邊是被告陳學甫的房間，房間用拉簾圍
    起來，其睡在房間拉簾外面靠近廚房地方。其吊衣服的地方
    下面有一個平台，可以放化妝品、東西，上址歌舞廳、毒品
    咖啡包就是放在平台上，衣服掀開可以看到等語（見本院訴
    字卷一第330至332、336至340頁），又員警於上址歌舞廳2
    樓扣得之愷他命有11包，總毛重為5.18公克，毒品咖啡包有
    25包，總毛重有205.97公克，此有嘉義市政府警察局第一分
    局搜索扣押筆錄、扣押物品目錄表各1份在卷可稽（見警Ａ卷
    第3至5頁），並非可輕易隱匿之數量，而「阿偉」既係在歌
    舞廳營業時，在歌舞廳裡向被告阮錦仁說明販賣毒品價格之
    事並將毒品咖啡包、愷他命交予被告阮錦仁，被告阮錦仁亦
    係將取得之毒品咖啡包及愷他命置放於其與被告陳學甫同居
    之上址歌舞廳2樓，且僅隨意放置於吊掛衣服之桿子底下之
    平台上，並未刻意藏放在不易發現之處，由上開各節，實難
    認被告陳學甫對於「阿偉」與被告阮錦仁商談販賣毒品並交
    付毒品予被告阮錦仁、被告阮錦仁將毒品咖啡包及愷他命放
    置在其住處及被告阮錦仁特別前往2樓拿取毒品咖啡包再販
    售予廖○泉之事，均毫不知情。又被告阮錦仁與被告陳學甫
    為男女朋友，與被告陳學甫同居於歌舞廳2樓，並於歌舞廳
    為被告陳學甫工作，業如前述，若被告陳學甫確實厭惡他人
    於歌舞廳內施用毒品，則被告阮錦仁應無無視被告陳學甫之
    好惡，僅為賺取每包可抽取100元之利潤，冒著遭被告陳學
    甫發現之風險，於上址歌舞廳內販售毒品咖啡包予客人，並
    將毒品咖啡包及愷他命放置在其與被告陳學甫同居之處。準
    此，被告陳學甫知悉被告阮錦仁販賣毒品咖啡包予廖○泉之
    事，應可認定。被告陳學甫及辯護人此部分所辯，尚難採信
    。
  ㈤又經本院依被告陳學甫及其辯護人之聲請函詢嘉義縣警察局
    水上分局之結果，該局函覆略以：被告陳學甫於110年1月16
    日至該分局太保分駐所檢舉梅○典販賣毒品，有關梅○典涉嫌
    販賣毒品一案，業於110年3月19日報請臺灣嘉義地方檢察署
    偵辦等情，有該分局110年6月1日嘉水警偵字第1100013213
    號函暨所附調查筆錄各1份附卷足參（見本院訴字卷一第243
    至249頁），被告陳學甫之辯護人並執此辯稱被告陳學甫厭
    惡販賣毒品之人，沒有販賣毒品之行為等語（見本院訴字卷
    二第26頁），然依據前開調查筆錄內容，被告陳學甫係於本
    案遭查獲後之110年1月16日至嘉義縣警察局水上分局太保分
    駐所檢舉梅○典有販賣毒品之事，尚難逕認被告陳學甫於本
    案案發前即有檢舉他人販賣毒品之行為，況被告陳學甫檢舉
    他人販賣毒品之原因多端，非必然即可以此推論被告陳學甫
    並未販賣毒品予他人，被告陳學甫及辯護人此部分所辯，無
    從為有利於被告陳學甫之認定。
  ㈥又被告阮錦仁於偵訊及本院審理時均以證人身分證稱：「阿
    偉」說毒品咖啡包1包要賣500元，其可以抽100元，「阿偉
    」拿400元等語（見偵10018卷第155頁，本院訴字卷一第330
    、353頁）明確，可見被告陳學甫、阮錦仁販賣毒品咖啡包
    予廖○泉，確實可賺取價差，其等具有販賣營利之意圖，應
    堪認定。
  ㈦又被告阮錦仁於警詢、偵訊及本院審理時均一致供稱：上址
    歌舞廳1樓扣得的毒品是廖○泉的，並非其所有，廖○泉有向
    其借卡片將愷他命磨成粉等語（見警Ａ卷第17頁反面至18頁
    ，偵10018卷第125至126頁，本院訴字卷二第31至32頁）明
    確，參以證人吳○達於本院審理時證稱：其於109年11月間有
    去上址歌舞廳，廖○泉有拿香菸給其，其有抽一口等語（見
    本院訴字卷一第421至422、428至430頁）、證人廖○泉於偵
    訊時證稱：當時桌上有香菸，吳○達、劉金銀叫其拿香菸給
    他們吃，其就拿給劉金銀、吳○達吃，其不知道香菸哪裡來
    的等語（見偵10018卷第123頁），廖○泉、吳○達上開證述內
    容雖有出入，然應仍足以認定吳○達吸食之愷他命香菸係向
    廖○泉拿取，則被告阮錦仁辯稱上址歌舞廳1樓扣得的毒品並
    非其所有，並非全然無據。復依據上開證人廖○泉、吳○達證
    述之內容，其等均證稱不知悉所吸食之愷他命香菸及於上址
    歌舞廳1樓扣得之毒品之來源（見偵10018卷第123頁，本院
    訴字卷一第428頁），是均無法由此推認於上址歌舞廳1樓扣
    得之如附表編號五、六所示第三級毒品為被告阮錦仁或被告
    陳學甫所有，且於上址歌舞廳2樓所扣得如附表編號二所示
    毒品咖啡包之外包裝均為彩虹惡魔包裝，而於上址歌舞廳1
    樓所扣得如附表二編號六所示毒品咖啡包之外包裝分別為標
    示「梨山茶」紅色包裝及標示「coffee」白色包裝，此有照
    片26張附卷可稽（見警Ｂ卷第158至170、173頁），可知上址
    歌舞廳1樓、2樓扣得之毒品咖啡包之外包裝相去甚異，又被
    告阮錦仁係將放置於上址歌舞廳2樓之毒品咖啡包中之1包販
    售予廖○泉等情，亦經本院認定如前，尚無其他證據足認被
    告阮錦仁有販賣其他毒品予廖○泉或其他在場之人，則被告
    阮錦仁辯稱於上址歌舞廳1樓扣得如附表編號五至七所示第
    三級毒品並非其所有等情，堪信為真。
  ㈧扣案如附表編號一所示毒品，經送檢驗之結果，檢出第三級
    毒品愷他命成分，如附表編號二所示毒品咖啡包經送檢驗之
    結果，檢出第三級毒品4-甲基甲基卡西酮、甲基-N，N-二甲
    基卡西酮成分，推估其中4-甲基甲基卡西酮總純質淨重為5.
    5490公克，此有衛生福利部草屯療養院草療鑑字第10911003
    47號、草療鑑字第0000000000號鑑驗書各1份存卷可參（見
    本院訴字卷一第49至51頁），則被告陳學甫、阮錦仁販售予
    廖○泉之毒品咖啡包內所含之成分為4-甲基甲基卡西酮、甲
    基-N，N-二甲基卡西酮，且被告陳學甫、阮錦仁所持有之第
    三級毒品之純質淨重已逾5公克等情，當可認定。起訴書認
    被告陳學甫、阮錦仁係販賣第三級毒品愷他命予廖○泉，尚
    有未洽，應予更正。另被告陳學甫、阮錦仁販售予廖○泉之
    毒品咖啡包，經檢驗之結果，檢出2種以上第三級毒品成分
    ，固屬毒品危害防制條例第9條第3項所規範之販賣混合二種
    以上之毒品，然被告陳學甫、阮錦仁係向「阿偉」即林○輝
    購買毒品咖啡包後，在上址歌舞廳內零星販售，並非中、大
    盤取得毒品咖啡包後加以販售之人，則其等能否明確認知毒
    品咖啡包內混合有二種以上毒品或有預見之可能，並非全然
    無疑。又被告陳學甫、阮錦仁所販售之毒品咖啡包經檢驗之
    結果，其中4-甲基甲基卡西酮之純度為3.1%，另甲基-N，N-
    二甲基卡西酮之純度小於1%，此有衛生福利部草屯療養院草
    療鑑字0000000000號鑑驗書1份存卷可參（見本院訴字卷一
    第51頁），足見該毒品咖啡包中甲基-N，N-二甲基卡西酮所
    含比例極少，且所混合之2種第三級毒品之化學結構相近，
    「阿偉」於將該等毒品咖啡包交予被告陳學甫、阮錦仁之際
    ，是否會以混有二種以上毒品為賣點向被告陳學甫、阮錦仁
    兜售，亦非無疑，從而，尚難遽認被告陳學甫、阮錦仁對於
    所販售之毒品咖啡包內混合有二種以上毒品成分乙事，已有
    認識或可預見，要不能逕論以毒品危害防制條例第9條第3項
    之販賣第三級毒品而混合二種以上之毒品罪，附此敘明。
  ㈨綜上所述，被告陳學甫及其辯護人所辯均不足採。本案事證
    明確，被告陳學甫、阮錦仁之犯行堪可認定，應依法論科。
三、論罪科刑：
  ㈠核被告陳學甫、阮錦仁所為，均係犯毒品危害防制條例第4條
    第3項之販賣第三級毒品罪。
  ㈡被告陳學甫、阮錦仁就上開販賣第三級毒品之犯行，有犯意
    聯絡及行為分擔，應論以共同正犯。
  ㈢被告陳學甫、阮錦仁販賣第三級毒品遂行前意圖販賣而持有
    第三級毒品之行為，與販賣第三級毒品之行為間有法條競合
    之關係，不另論罪。又被告陳學甫、阮錦仁販賣第三級毒品
    前持有第三級毒品純質淨重5公克以上之低度行為，為其等
    販賣之高度行為所吸收，亦不另論罪。
  ㈣犯毒品危害防制條例第4條至第8條之罪於偵查及歷次審判中
    均自白者，減輕其刑，毒品危害防制條例第17條第2項定有
    明文。經查，被告阮錦仁就本案販賣第三級毒品之犯行，於
    偵訊及本院審理時均已自白，詳如前述，應依上揭規定減輕
    其刑。
  ㈤又販賣第三級毒品罪之法定刑為7年以上有期徒刑，得併科1,
    000萬元以下罰金，罪刑甚為嚴峻，然同為販賣第三級毒品
    之人，其原因動機不一，犯罪情節未必相同，或有大盤毒梟
    者，亦有中小盤之分，甚或僅止於吸毒者友儕間謀取蠅頭小
    利互通有無，其販賣行為所造成危害社會之程度自屬有異，
    然法律科處販賣第三級毒品罪，所設之法定最低本刑同為7
    年以上有期徒刑，不可謂不重。於此情形，倘依其情狀處以
    低於法定最低本刑之有期徒刑，即足以懲儆，並可達防衛社
    會之目的者，自非不可依客觀之犯行與主觀之惡性二者加以
    考量其情狀，是否有可憫恕之處，適用刑法第59條之規定酌
    量減輕其刑，期使個案裁判之量刑，能斟酌至當，符合罪刑
    相當原則及比例、平等原則（最高法院96年度台上字第6103
    號、97年度台上字第4319號判決意旨可資參照）。本院審酌
    被告阮錦仁本案販賣第三級毒品之犯行固應非難，然其僅有
    販賣予廖○泉，次數亦僅有1次，金額為500元，且除本案外
    ，並無其他類似販賣、轉讓毒品等使毒品流通範圍擴大之犯
    罪紀錄，此有臺灣高等法院被告前案紀錄表1份在卷可稽（
    見本院訴字卷一第15頁），可見被告阮錦仁販賣第三級毒品
    之規模及利潤均有限，其犯罪情節與藉由販賣毒品獲取暴利
    之大盤毒梟有別，被告阮錦仁犯後亦坦承犯行，可見其悔悟
    之心，本院綜合上開各節，認倘對被告阮錦仁處以法定最低
    度刑度，依社會一般觀念及法律情感猶嫌過重，其本案犯行
    之犯罪情狀尚堪憫恕，爰依刑法第59條之規定，酌減其刑，
    使輕重得宜，俾符罪刑相當原則。另考量被告陳學甫為上址
    歌舞廳之經營者，本案犯行發生之掌控力高於被告阮錦仁，
    然其犯後否認犯行，並卸責予被告阮錦仁，難認有何情堪憫
    恕之情狀，自無依上開規定減輕其刑之餘地。被告阮錦仁同
    時有上開減輕事由，爰依刑法第70條之規定遞減之。
  ㈥爰以行為人之責任為基礎，審酌被告陳學甫、阮錦仁違反國
    家禁止販賣毒品之禁令，販售內含第三級毒品成分之毒品咖
    啡包供至歌舞廳消費之客人使用，使施用毒品之行為更行氾
    濫，不僅有害他人身心健康，亦對社會治安及健全發展造成
    不良影響，所為均有不該，兼衡被告陳學甫、阮錦仁販賣毒
    品之種類、次數、對象、方式、販賣所得金額、被告陳學甫
    、阮錦仁分工之方式、被告陳學甫於本院審理時自承國中畢
    業之智識程度、離婚、目前從事銷售保養品工作之生活狀況
    、被告阮錦仁於本院審理時自承高中肄業之智識程度、離婚
    、目前從事賣菜工作之生活狀況（見本院訴字卷二第33頁）
    、被告陳學甫否認犯行、被告阮錦仁坦承犯行之態度及其等
    之前科素行等一切情狀，分別量處如主文所示之刑，以示懲
    儆。
四、沒收部分：
　㈠扣案如附表編號一所示愷他命11包、如附表編號二所示毒品
    咖啡包25包，經送鑑定之結果，分別檢出第三級毒品愷他命
    、甲基甲基卡西酮、甲基-N，N-二甲基卡西酮成分，業如前
    述，核均屬違禁物，且為本案被告陳學甫、阮錦仁販售剩餘
    及未及售出之愷他命及毒品咖啡包，此經證人即被告阮錦仁
    證述明確（見本院訴字卷一第331、343頁），依刑法第38條
    第1項之規定，不問屬於被告陳學甫、阮錦仁與否，均應宣
    告沒收。又盛裝前開第三級毒品之包裝袋11個、25個，因依
    該等扣案物之狀態及現今所採行之鑑驗方法，仍會殘留微量
    毒品，難以與所附著之外包裝袋析離，故應將之一體視為毒
    品併予沒收。至於毒品鑑驗時所耗損之部分，因已用罄不存
    在，自不得再宣告沒收。
　㈡被告阮錦仁將毒品咖啡包販售予廖○泉並取得500元之價金後
    ，將500元放在被告陳學甫放置賣飲料所得現金之盒子內，
    此經本院認定如前，堪認500元之價金已由被告陳學甫取得
    ，此核屬被告陳學甫之犯罪所得，未經扣案，爰依刑法第38
    條之1第1項前段、第3項之規定諭知沒收，併諭知於全部或
    一部不能沒收或不宜執行沒收時，追徵其價額。
　㈢扣案如附表編號三所示手機1支為被告阮錦仁所有，如附表編
    號四所示手機1支為被告陳學甫所有，該等手機分別為被告
    陳學甫、阮錦仁與親友聯絡使用之手機，此經被告陳學甫、
    阮錦仁分別供述明確（見本院訴字卷二第27頁），是此部分
    物品經核與本案犯行無直接關連，亦難認係供本案犯罪所用
    、預備之物或犯罪所生之物，又非違禁物，爰均不宣告沒收
    。
　㈣扣案如附表編號五至七所示之物品，經送鑑定之結果，雖均
    檢出第三級毒品成分，有衛生福利部草屯療養院草療鑑字00
    00000000號、草療鑑字0000000000號鑑驗書各1份在卷足憑
    （見本院訴字卷一第99至105頁），惟該等物品難認為被告
    陳學甫、阮錦仁向「阿偉」取得或用以販售之第三級毒品，
    業如前述，經核與本案無直接關連，且依據現存卷證資料，
    該等第三級毒品可能作為廖○泉涉嫌持有或轉讓第三級毒品
    之重要證據，自不宜於本案中諭知沒收，併此敘明。
據上論斷，應依刑事訴訟法第299條第1項前段，毒品危害防制條
例第4條第3項、第17條第2項，刑法第11條、第28條、第59條、
第38條第1項、第38條之1第1項、第3項，判決如主文。
本案經檢察官賴韻羽提起公訴，檢察官徐鈺婷到庭執行職務。
中　　華　　民　　國　　111 　年　　3 　　月　　15　　日
　　　　　　　　　刑事第六庭  審判長法　官　王慧娟

　　　　　　　　　　　　　　　    　法　官　林富郎

  　　　　　　　　　　　　　　　　  法　官　官怡臻
以上正本證明與原本無異。
如不服本判決應於收受判決後20日內向本院提出上訴書狀，並應
敘述具體理由；其未敘述上訴理由者，應於上訴期間屆滿後20日
內向本院補提理由書（均須附繕本）「切勿逕送上級法院」。
中　　華　　民　　國　　111 　年　　3 　　月　　15　　日
                                    書記官  李彥廷
附表：
編號 物品名稱 備註 一 扣案愷他命11包（含包裝袋11個，總毛重5.18公克） 於上址歌舞廳2樓扣得，見警Ａ卷第3至6頁 二 扣案毒品咖啡包25包（含包裝袋25個，總毛重205.97公克，檢驗前總淨重179.0001公克） 於上址歌舞廳2樓扣得，見警Ａ卷第3至6頁 三 扣案iPhone 8 PLUS手機1支（含SIM卡1張） 被告阮錦仁所有，見警Ａ卷第3至6頁 四 扣案iPhone 11 Pro Max手機1支（含SIM卡1張） 被告陳學甫所有，見警Ａ卷第7至11頁 五 扣案愷他命3包（總毛重1.34公克） 於上址歌舞廳1樓包廂扣得，見警Ａ卷第13至15頁 六 扣案毒品咖啡包2包（分別為標示「梨山茶」紅色包裝及標示「coffee」白色包裝，驗餘淨重分別為2.8113公克、5.0946公克） 於上址歌舞廳1樓包廂扣得，見警Ａ卷第13至15頁 七 內含第三級毒品愷他命之香菸5支（驗餘淨重0.5720公克） 於上址歌舞廳1樓包廂扣得，見警Ａ卷第13至15頁 
附錄本案論罪科刑法條：
毒品危害防制條例第4 條
製造、運輸、販賣第一級毒品者，處死刑或無期徒刑；處無期徒
刑者，得併科新臺幣3 千萬元以下罰金。
製造、運輸、販賣第二級毒品者，處無期徒刑或10年以上有期徒
刑，得併科新臺幣1 千5 百萬元以下罰金。
製造、運輸、販賣第三級毒品者，處7 年以上有期徒刑，得併科
新臺幣1 千萬元以下罰金。
製造、運輸、販賣第四級毒品者，處5 年以上12年以下有期徒刑
，得併科新臺幣5 百萬元以下罰金。
製造、運輸、販賣專供製造或施用毒品之器具者，處1 年以上7 
年以下有期徒刑，得併科新臺幣1 百50萬元以下罰金。
前五項之未遂犯罰之。